【裁判字號】    95,交聲,150
【裁判日期】    950313
【裁判案由】    違反道路交通管理處罰條例聲明異議
【裁判全文】
臺灣士林地方法院交通事件裁定
原處分機關  臺北市交通事件裁決所
異  議  人
即受處分人  甲○○
上列受處分人因違反道路交通管理處罰條例案件，對於臺北市交
通事件裁決所民國95年2 月10日所為之處分（原處分案號：北市
裁二字第裁22-ABY218160號），聲明異議，本院裁定如下：
    主  文
原處分撤銷。
甲○○不罰。
    理  由
一、按汽車駕駛人，駕駛汽車肇事致人受傷或死亡，應即採取救
    護或其他必要措施，並向警察機關報告，不得駛離；違者吊
    扣其駕照3個月至6個月；逃逸者吊銷駕駛執照，道路交通管
    理處罰條例第62條第1 項定有明文。惟欲以該項規定處罰汽
    車駕駛人，除客觀上須有駕駛人駕車肇事而致人死傷之情，
    主觀上尚須該駕駛人知悉自己肇事致人死傷而仍然故意不予
    必要救護或處理，始克相當，故若駕駛人並未肇事致人死傷
    或不知自己肇事已致人死傷而離去，自不能依上開規定予以
    處罰，首先敘明。
二、原處分意旨略以：異議人即受處分人甲○○於91年8 月14日
    下午1 時20分許，駕駛HX-4957 號自小客車，由台北市○○
    路○ 段北向南方向行駛至肇事地點劍潭路口左轉時，右側車
    身與沿承德路南向北方向最外側快車道行駛由彭中敬騎乘之
    IRZ-519 號重機車前車頭撞及而肇事，經警舉發「肇事致人
    受傷，未向警察機關報告而駛離」之違規，依道路交通管理
    處罰條例第62條第1 項之規定，吊扣駕駛執照3 個月。
三、異議意旨略以：本案發生於91年8 月14日中午，當時未有警
    察在場，異議人之車被撞，在法庭中，騎重型機車之肇事人
    彭中敬供稱：肇事後，伊將機車停在安全島，人也在安全島
    ，人車無損，並看見異議人停車察看，未發覺伊才離開等語
    ，異議人因損失輕微，既無肇事人可尋，只得駕車離開。員
    警將本案移送地檢署後，竟再開出舉發通知單，一案兩辦，
    嗣後經士林地檢署以不起訴處分還異議人清白等語。
四、經查，異議人於91年8 月14日下午1 時20分許，駕駛
    HX-4957 自小客車，沿台北市○○路由北往南方向行駛，行
    經承德路4 段與劍潭路交岔路口時，與沿承德路4 段南向北
    方向直行，由彭中敬所騎乘之IRZ-519 號機車發生擦撞，異
    議人未停車救護，亦未向警察機關報告，而逕行駕車離去之
    事實，固據被害人彭中敬於警詢時指述綦詳，並有道路交通
    事故調查報告表、補充資料表、談話紀錄表影本各1 份在卷
    可稽，且異議人亦不否認其確有行經該處，並與彭中敬騎乘
    之前揭機車發生擦撞之事實。惟查，被害人彭中敬於異議人
    因本件違規事實涉及之公共危險刑事案件（臺灣士林地方法
    院檢察署91年度偵字第10221 號）偵查時證稱：伊騎機車與
    被告之自小客車擦撞後，伊以雙腳撐地，故人車均未倒地。
    被告之車輛與伊距離數公尺，伊曾揮手向被告示意，當時後
    方仍有其他車輛陸續經過，被告之車輛僅停留數秒，即駕車
    離去，擦撞後，伊之身體並無明顯外傷，僅感覺左手很痛，
    並至新光醫院就診，醫師未診斷出有任何傷勢，即囑咐其返
    家休息，故無診斷證明書，伊返家後，身體並未出現其他傷
    害，數日後，左手之疼痛感即復原等語。又證人即IRZ-519
    號重型機車後座乘客顧敏耀亦到庭證稱：本件事故發生後，
    伊並沒有受傷等語，顯見在事故發生時，雙方碰撞之力道應
    屬輕微，且本件事故之發生，雖係異議人之過失所致，惟並
    未致被害人有受傷之情形，況該案亦經台灣士林地方法院檢
    察署檢察官於92年2 月11日認異議人並無認識因肇事致人死
    傷之事實而基於逃逸之意思離開現場，而以91年度偵字第
    10221 號為不起訴處分在案，有前開不起訴處分書、台灣高
    等法院被告前案紀錄表附卷可參，足見異議人辯稱其並未肇
    事逃逸等語，應堪採信。
五、綜合上述，本件異議人客觀上既無駕車肇事致人死傷之情，
    主觀上亦無肇事致人死傷之認知，依首揭說明，其於肇事後
    駕車離去之行為，自核與道路交通管理處罰條例第62條第1
    項規定之構成要件不符。原處分機關未察，逕依前揭條例規
    定，裁處吊扣異議人駕駛執照3 個月，自有未洽。本件異議
    人之異議為有理由，自應由本院將原處分撤銷，改諭知異議
    人不罰，以資適法。
據上論斷，應依道路交通案件處理辦法第20條前段，裁定如主文
。
中    華    民    國    95    年    3     月    13    日
                  交通法庭法  官    許碧惠
以上正本證明與原本無異。
如不服本裁定，應於裁定送達後5 日內，向本院提出抗告狀。
                          書記官    徐仁豐
中    華    民    國    95    年    3     月    13    日


司法院資訊處製作；財團法人民間司法改革基金會備份。
